【裁判字號】    91,訴,3270
【裁判日期】    920127
【裁判案由】    妨害自由等
【裁判全文】
臺灣高雄地方法院刑事判決                       九十一年度訴字第三二七號
    公  訴  人  臺灣高雄地方法院檢察署檢察官
    被      告  乙○○  男三十.
右列被告因妨害自由等案件，經檢察官提起公訴（九十一年度偵字第一九八七六號、
第一七六一八號）及移送併案審理（九十一年偵字第二二七五二號），本院判決如左
：
    主  文
乙○○以加害生命、身體之事，恐嚇他人，致生危害於安全，累犯，處有期徒刑參月
，如易科罰金，以參佰元折算壹日。
    理  由
一、乙○○前於民國（下同）八十八年間，因殺人未遂案件，經本院以八十九年訴字
    第五二二號判決判處有期徒刑一年二月確定，並於九十年三月二十八日執行完畢
    ，詎猶不知悔改，與甲○○係男女朋友之關係，於九十一年七月二十六日下午二
    至三時許，乙○○僅因看甲○○不順眼，即騎乘機車搭載甲○○至其位於高雄縣
    仁武鄉○○村○○路博愛巷二弄二三號之住處附近，持木棍對其身體四處加以毆
    打，並於兩人返回上開住處後，仍繼續持棍棒對之毆打，終至甲○○受有左肩五
    ×五公分、右手肘七×五公分、左大腿十五×十二公分、肚臍四×四公分、右膝
    蓋三×三公分、左手肘八×四公分、右手腕三×二公分、右大腿七×六公分撕裂
    傷之傷害（傷害部分業經撤回告訴），甲○○因無法忍受乙○○不斷對之毆打，
    向其表示欲返回自己住處，乙○○即基於恐嚇之犯意，向甲○○恫稱：「如要離
    開我，我就要你死，要你全家好看等語」，致甲○○因而心生畏懼，繼續留於乙
    ○○家中，嗣因甲○○之母黃李秋華發覺甲○○離家數日並未返家，於同年七月
    二十八日凌晨時分，會同警方至乙○○家中查詢，發覺甲○○留於其住處且全身
    皆有傷痕，始知上情。
二、案經甲○○訴由高雄縣正府警察局仁武分局報請臺灣高雄地方法院檢察署檢察官
    偵查起訴及移送併案審理。
    理  由
一、訊據被告乙○○對警方於其上開住處，尋獲告訴人甲○○留於其內，且身上受有
    如事實欄所載傷害之事實固坦承不諱，惟矢口否認有何恐嚇告訴人之犯行，辯稱
    ：九十年七月二十六日當日，伊與告訴人在調解委員會就之前伊曾毆傷告訴人之
    事件進行調解，完畢後即載告訴人返家，惟於同日下午大約六時許，告訴人全身
 是傷坐計程車到伊住處要求借住幾天，伊向其詢問為何受傷？告訴人供稱係去鳳
    山被朋友打的云云。經查：上開被告毆打告訴人，致其受有如事實欄所載之傷害
    ，並對之加以恐嚇之情，迭據告訴人於警訊及偵、審中指述綦詳，復有診斷證明
    書一紙附卷可稽，被告雖極力否認曾為上開恐嚇犯行，惟其對告訴人身上傷勢何
    來一節，初於警訊中供稱：當時我問他為何受傷，他告訴我說是到鳳山找朋友時
    ，坐朋友機車被撞倒後摔倒而受傷等語（見九十一年七月二十八日訊問筆錄），
    此與其嗣於偵、審中所辯：告訴人所受傷勢係遭他人毆打等語（見偵查卷第十一
    頁背面）已明顯不相符合，且證人即在被告家中查得告訴人留於其處之員警王泰
    嵐到庭供稱：我到場向被告詢問告訴人是否在其住處時，被告當時否認告訴人在
    其家中等語（見本院九十一年十二月二十六日訊問筆錄），衡情被告自承與告訴
    人係男女朋友關係，見告訴人在外遭人毆打，理應迅速將之送醫治療，並追問原
    因為何報警處理，惟被告非但未如此處理，反於員警至其住處查探時，否認告訴
    人在其家中，所為不合常理至極。反告訴人指述被告對之毆打、恐嚇一節，雖因
    其罹患輕度智障，有身心殘障手冊一紙附卷可參，前後屢將數次遭被告毆打之過
    程相互混淆，致供述內容互有顛倒，惟其所指被告對其毆打、恐嚇之基本事實仍
    前後一致並無任何瑕疵，堪認其指述應為可採，復參以被告向告訴人所述上開言
    詞，客觀上應可使被害人心生畏怖而有不安之感覺，是被告前揭所辯，顯係卸責
    之詞，尚非可採，本件事證明確，被告恐嚇犯行堪已認定。
二、核被告上開所為，係犯刑法第三百零五條之以加害生命、身體之事恐嚇他人，致
    生危害於安全罪，又其前於八十八年間，因殺人未遂案件，經本院以八十九年訴
    字第五二二號判決判處有期徒刑一年二月確定，並於九十年三月二十八日執行完
    畢之事實，有台灣高等法院被告全國前案紀錄表及台灣高雄地方法院檢察署刑案
    資料查註紀錄表各一紙在卷可按，其於五年以內再犯本件最重本刑為有期徒刑以
    上之罪，為累犯，應依刑法第四十七條之規定加重其刑，爰審酌被告僅因不願告
    訴人離去，即以欲加害其親屬之言詞加以恐嚇，犯後復否認犯行，及所生危害等
    一切情狀，量處如主文所示之刑，並諭知易科罰金之折算標準，以示懲儆。
三、公訴意旨另以：被告於九十年八月四日十六時許，在高雄縣仁武鄉山區內，以鐵
    絲綑綁甲○○之頸部、手腕，剝奪甲○○之行動自由，並以安全帽及鐵製品為工
    具，毆打甲○○腰部、頭部，致甲○○受有頭部外傷、多處挫傷、右頸二×三公
    分、右肩二×四公分、左上臂五×八公分、右上肢三×四公分、左大腿五×五公
    分、左小腿三×五公分之傷害，並向甲○○恐嚇稱：「要讓你死，不見棺材不掉
    淚」等語，至甲○○心生畏懼，因認其涉犯刑法刑法第三百零二條第一項之剝奪
    行動自由罪嫌、同法第三百零五條之恐嚇罪嫌。惟觀之告訴人提出該次遭被告毆
    打所受傷害之診斷證明書，除右頸有二乘三公分之傷痕外，未見告訴人手腕有通
    常遭鐵絲綑綁應有之淤挫傷痕；又頸部遭人綑綁，所呈現者理應係環狀淤挫傷痕
    ，惟告訴人頸部僅受有二乘三公分之挫傷，是否確係遭鐵絲綑綁所致，亦不無疑
    問，準此，縱認被告有對之加以毆打，尚無法認定其是否確有以鐵絲綑綁告訴人
    頸部及手腕；另據告訴人供稱：「（問：‧‧‧被告把你綁住是否可以自由行動
    ？答：‧‧‧還是可以自由走動。」（見本院九十一年十二月二十六日訊問筆錄
    ），顯見被告縱有以鐵絲將告訴人加以綑綁，惟其方式非係將之綑綁至某處加以
    固定，致使其無法自由行動，難認有何剝奪告訴人行動自由之情，又前開被告恐
    嚇告訴人一節，雖據告訴人指述：被告對我毆打時，有用鐵絲將我綑綁，並向我
    恫稱：要讓我死、不見棺材不掉淚之語，惟因難認被告有持鐵絲綑綁告訴人之情
    ，已如前述，被告是否確有為上開恐嚇犯行，亦值懷疑，且恐嚇危害安全罪係危
    險犯，行為人之恐嚇行為一旦完成，而能使被害人心生畏懼，危及個人之安全感
    ，不待行為人所恐嚇之事項成為事實，即可構成該罪，至於行為人若進而著手實
    行實害行為而發生實害結果者，則除成立恐嚇危害安全罪外，另構成該實害相當
    之罪，兩罪屬假性之實質競合，恐嚇危害安全罪為不罰之前行為，只要適用在後
    之主要條款之實害構成要件處斷，即為已足，在前之次要條款之恐嚇危害安全罪
    ，即被排斥而不適用（林山田所著刑法各罪論上冊增訂二版第一七九至一八０頁
    參照），是被告於恐嚇欲對告訴人不利之後，並進而著手毆打告訴人之實害行為
    而生告訴人受有傷害之實害結果，揆諸前開說明，被告除成立恐嚇危害安全罪外
    ，另構成傷害罪，而恐嚇危害安全罪為不罰之前行為，僅適用在後之傷害罪，即
    為已足，在前之恐嚇危害安全罪，即被排斥而不適用。綜上所述，縱認告訴人上
    開指述被告對其毆打、恐嚇之語均為真實，惟因被告前揭恐嚇犯行既屬不罰，本
    應就此部分為無罪之諭知。
四、公訴意旨另認，被告除上開於九十年七月二十六日、八月四日毆打告訴人之犯行
    外，尚曾於九十一年四月十六日凌晨四、五時許，在高雄縣鳳山市○○路某商店
    內，以手毆打甲○○四肢各處，致甲○○因而跌倒，受有右肘部挫傷併橈骨頭骨
    折、左上臂、左前臂、左手背挫創傷併淤青、右肘前臂、右大腿、左膝挫創傷併
    淤青之傷害，所為均係涉犯刑法第二百七十七條第一項之傷害罪嫌，惟按調解經
    法院核定後，當事人就該事件不得再行起訴、告訴或自訴；又告訴乃論之罪，告
    訴人於第一審辯論終結前，得撤回其告訴；起訴程序違背規定或告訴經撤回者，
    法院均應諭知不受理之判決，鄉鎮市調解條例第二十四條第一項、刑事訴訟法第
    二百三十八條第一項，及第三百零三條第一款、第三款分別定有明文。
五、前開被告於九十一年四月十六日，在高雄縣鳳山經武路某商店內傷害被害人之犯
    行，雙方已於同年四月二十四日至高雄縣仁武調解委員會調解成立，並經本院核
    定在案，有該調解委員會九十一年刑調字第００六號調解書一紙附卷可稽，被害
    人就被告該次傷害犯行，已不得告訴，惟其仍於同年九月二十五日對被告提出傷
    害告訴（見九十一年九月二十五日警訊筆錄），檢察官亦將之提起公訴，其起訴
    程序明顯違背鄉鎮市調解條例之規定；至被告於九十一年七月二十六日、同年八
    月四日傷害被害人之犯行，依刑法第二百八十七條前段之規定，須告訴乃論。茲
    據告訴人於本院審理中，聲請撤回其告訴，有撤回告訴狀一紙存卷可參，揆諸前
    開說明，亦應諭知不受理之判決。
六、然因公訴人認被告上開傷害、妨害自由及恐嚇之犯行，與前經起訴並經論罪科刑
    之部分，有牽連犯裁判上一罪之關係，爰就妨害自由及恐嚇犯行部分，不另為無
    罪之諭知，傷害犯行部分，不另為不受理之諭知。
七、至公訴人移送併辦之內容，因與經起訴之犯罪事實完全相同，屬單純一罪，為事
    實上之同一案件，本院自得依法併予審判，附此說明
據上論斷，應依刑事訴訟法第二百九十九條第一項前段、刑法第三百零五條、第四十
一條第一項、第四十七條，罰金罰鍰提高標準條例第一條前段、第二條，判決如主文
。
本案經檢察官吳傑人到庭執行職務。
中      華      民      國    九十二    年    一        月    二十七    日
                                  臺灣高雄地方法院刑事庭
                                      審判長法官    黃三友
                                            法官    曾淑娟
                                            法官    黃宗揚
右正本證明與原本無異。
如不服本判決，應於判決送達後十日內，向本院提出上訴狀。
                                           書記官    陳掌珠
中      華      民      國    九十二    年    一        月    二十七    日
附錄本案論罪科處法條：
中華民國刑法第三百零五條
 (恐嚇危害安全罪)
以加害生命、身體、自由、名譽、財產之事，恐嚇他人致生危害於安全者
，處二年以下有期徒刑、拘役或三百元以下罰金。


司法院資訊處製作；財團法人民間司法改革基金會備份。
